臺灣橋頭地方法院民事判決
111年度訴字第126號
原      告  郭銀雲  

訴訟代理人  蕭能維律師                  
被      告  蔡來吉    住桃園市○○區○○路000○0號0樓  訴訟代
理人  蔡佳宏     住桃園市○鎮區○○○路000巷00號
上列當事人間請求給付違約金事件，本院於民國111年5月3日言
詞辯論終結，判決如下：
  主  文
被告應給付原告新臺幣50萬元，及其中新臺幣30萬元自民國110
年11月26日起，其中新臺幣20萬元自本判決確定翌日起，均至清
償日止，按年息5%計算之利息。
原告其餘之訴駁回。
訴訟費用由被告負擔25分之21，餘由原告負擔。
本判決第1項得假執行。但被告如以新臺幣50萬元為原告預供擔
保，得免為假執行。
  事實及理由
一、原告主張：兩造於民國110年7月26日簽訂原證1 所示之「不
    動產買賣契約書」（下稱系爭契約），約定由原告以新臺幣
    （下同）510萬元向被告買受門牌號碼高雄市○○區○○○路00○0
     號房屋及其坐落基地（下稱系爭房地），原告簽約時即給
    付30萬元簽約金予被告，約定於110年8月26日前完成系爭房
    地之所有權移轉登記與點交，原告再行給付480萬元尾款。
    詎其後被告拒絕履行系爭契約，縱經原告以原證2 所示之存
    證信函催告，被告至今仍未配合完成系爭房地之所有權移轉
    登記與點交，則原告自得依據系爭契約第6條及第14條前段
    之約定，以起訴狀繕本之送達，對被告為解除系爭契約之意
    思表示，並請求被告返還30萬元簽約金與給付30萬元違約金
    ，共計60萬元，爰依系爭契約約定提起本訴等語，並聲明：
    ㈠被告應給付原告60萬元，及自起訴狀繕本送達翌日起，按
    週年利率5% 計算之利息。㈡願供擔保，請宣告准予假執行。
二、被告則以：被告需依靠系爭房地的租金養老，希望等被告百
    年後再出售系爭房地。被告願意返還30萬元，並給付5萬至1
    0萬元之違約金，原告請求之違約金過高，請求酌減等語置
    辯，並聲明：㈠原告之訴駁回。㈡如受不利判決，願供擔保請
    准宣告免為假執行。
三、得心證之理由
　㈠按系爭契約第6條約定：「標的物交付日期限於110年8月26日
    辦理點交，屆期未能依約履行移交時，有責任之一方視為違
    約論」；第14條前段約定：「賣方違反本契約各條之一者，
    買方得解除本契約，賣方應將已收價款退還外再罰壹倍違約
    金」等語，有系爭契約附卷可參（審訴卷第16頁）。經查，
    被告並未依約於110年8月26日履行移交系爭房地一節，為被
    告所不爭執，顯已違約，則原告依系爭契約約定，逕以本件
    起訴狀繕本之送達，向被告為解除契約之意思表示，於法即
    屬有據。又被告於110年11月25日收受起訴狀繕本，有送達
    證書可資為憑（審訴卷第43頁），堪認系爭契約業經原告合
    法解除。另被告已收受原告給付之價金30萬元，然系爭契約
    既經原告合法解除，則原告依系爭契約第14條前段約定，請
    求被告返還已支付之價金30萬元及自起訴狀繕本送達翌日起
    算之法定遲延利息，應屬有據。
　㈡次按當事人得約定債務人於債務不履行時，應支付違約金。
    違約金，除當事人另有訂定外，視為因不履行而生損害之賠
    償總額。其約定如債務人不於適當時期或不依適當方法履行
    債務時，即須支付違約金者，債權人除得請求履行債務外，
    違約金視為因不於適當時期或不依適當方法履行債務所生損
    害之賠償總額，民法第250 條定有明文。依此規定，堪認民
    法關於違約金之約定，係以損害賠償預定總額為原則。參酌
    系爭契約第14條關於違約金約定內容以觀，核屬損害賠償預
    定總額性質之違約金。又按約定之違約金額過高者，法院得
    減至相當之數額，同法第252 條亦有明文。約定之違約金是
    否過高，無論其性質係損害賠償額預定或懲罰性約定，均須
    依一般客觀事實、社會經濟狀況、當事人所受損害情形及債
    務人如能依約履行時，債權人可得享受之一切利益，以為衡
    量標準（最高法院108年台上字第1047號判決意旨參照）。
　　查本院審酌系爭契約買賣總價金為510萬元，被告於簽約當
    日自原告處收受30萬元，而代辦、簽約費用等均由原告負擔
    ，及本件自簽約日起付款迄契約解除之日止約4個月等情，
    堪認依一般客觀事實、社會經濟狀況、當事人所受損害及利
    益等因素，確有過高之情，本院斟酌上情，認上開違約金應
    酌減為20萬元，逾此部分之請求即屬過高，不應准許。
  ㈢再按民法第252條規定之違約金酌減，應待法院為酌減違約金
    之裁判，始生形成效力。故當事人在法院為酌減前，並無返
    還違約金之義務，必於法院為酌減裁判之法律效果形成後，
    請求權一方之請求權始確定發生，而有因給付遲延另須支付
    遲延利息問題（最高法院105年度台上字第2378號判決意旨
    參照）。是原告請求上開違約金20萬元之遲延利息，應自本
    判決確定翌日起算，併予敘明。
四、綜上所述，原告依系爭契約約定，請求被告給付50萬元，及
    其中30萬元自110年11月26日起，其中20萬元自本判決確定
    翌日起，均至清償日止，按年息5%計算之利息，為有理由，
    應予准許，逾此範圍之請求，即屬無據，應予駁回。
五、又本判決原告勝訴部分之價額未逾50萬元，依民事訴訟法第
    389條第1項第5款規定，應依職權宣告假執行，此部分雖經
    原告陳明願供擔保，聲請宣告假執行，惟其聲請不過促請法
    院職權發動，本院無庸就其聲請為准駁之裁判。另被告就原
    告勝訴部分陳明願供擔保，聲請宣告免為假執行，合於法律
    規定，爰酌定相當之擔保金額宣告之。
六、本件事證已臻明確，兩造間其餘主張及舉證，經本院審酌後
    認與判決之結果不生影響，不再逐一論列，附此敘明。
七、據上論結，本件原告之訴為一部有理由、一部無理由，判決
    如主文。 　　
中　　華　　民　　國　　111 　年　　5 　　月　　17　　日
                   民事第二庭　法　官　翁熒雪
以上正本係照原本作成。
如對本判決上訴，須於判決送達後20日內向本院提出上訴狀。如
委任律師提起上訴者，應一併繳納上訴審裁判費。
中　　華　　民　　國　　111 　年　　5 　　月　　17　　日
                                書記官　陳奕希